【裁判字號】    97,訴,223
【裁判日期】    970225
【裁判案由】    違反毒品危害防制條例
【裁判全文】
臺灣彰化地方法院刑事判決               97年度訴字第223號
公  訴  人  臺灣彰化地方法院檢察署檢察官
被      告  甲○○
                    （另案在臺灣彰化看守所羈押中）
上列被告因違反毒品危害防制條例案件，經檢察官提起公訴（96
年度毒偵字第5984號、第6170號），本院以簡式審判程序判決如
下：
    主    文
甲○○施用第一級毒品，累犯，處有期徒刑捌月；又施用第一級
毒品，累犯，處有期徒刑捌月，扣案海洛因壹包（淨重零點零貳
公克，空包裝重零點貳柒公克）沒收銷燬之。應執行有期徒刑壹
年月，扣案之海洛因壹包（淨重零點零貳公克，空包裝重零點
貳柒公克）沒收銷燬之。
    事    實
一、甲○○前因連續施用第一級毒品案件，經本院於民國（下同
    ）95年7 月3 日，以95年度訴字第656 號判決判處有期徒刑
    1 年確定，並經入監服刑後，已於96年5 月18日縮刑期滿執
    行完畢。又因施用毒品案件，經本院以89年度毒聲字第1685
    號裁定送觀察、勒戒後，認有繼續施用毒品傾向，而經本院
    以89年度毒聲字第2409號裁定令入戒治處所施以強制戒治，
    並於90年9 月3 日戒治期滿執行完畢釋放。再於94年間，因
    連續施用第一級毒品案件，經本院於95年7 月3 日，以95年
    度訴字第656 號判決判處有期徒刑1 年確定。詎仍不知悛悔
    ：
（一）復基於施用第一級毒品海洛因之犯意，於96年9 月19日晚
      上7 時許，在彰化縣彰化市○○路旁某處，以將海洛因加
      水置入針筒後、加以注射之方式，施用第一級毒品海洛因
      1 次。嗣於96年9 月19日晚上8 時10分許，在彰化縣秀水
      鄉○○村○○路與永豐巷口前，為警盤查而查獲，並經警
      採集其尿液送驗後，結果呈海洛因代謝物嗎啡陽性反應。
（二）另基於施用第一級毒品海洛因之犯意，於96年12月5 日晚
      上10時許，在彰化縣福興鄉大興國小附近，以將海洛因加
      水置入針筒後、加以注射之方式，施用第一級毒品海洛因
      1 次。嗣於96年12月5 日晚上11時20分許，其因經警盤查
      時逃逸，在彰化縣福興鄉○○村○○街5 之5 號前為警緝
      獲，扣得其所有之第一級毒品海洛因1 包（淨重0.02公克
      ，空包裝重0.27公克），且經警採尿送驗後，結果呈海洛
      因代謝物嗎啡陽性反應。
二、案經彰化縣警察局鹿港分局報請臺灣彰化地方法院檢察署檢
    察官偵查起訴。
    理    由
一、除被告所犯為死刑、無期徒刑、最輕本刑為3 年以上有期徒
    刑之罪或高等法院管轄第一審案件者外，於前條第1 項程序
    進行中，被告先就被訴事實為有罪之陳述時，審判長得告知
    被告簡式審判程序之旨，並聽取當事人、代理人、辯護人及
    輔佐人之意見後，裁定進行簡式審判程序，刑事訴訟法第27
    3 條之1 第1 項、第284 條之1 分別定有明文。本件被告甲
    ○○所涉係死刑、無期徒刑、最輕本刑為3 年以上有期徒刑
    之罪或高等法院管轄第一審案件以外之罪，並於本院行準備
    程序時就被訴事實為有罪之陳述，本院合議庭依前揭規定，
    經評議結果，裁定改由受命法官獨任行簡式審判程序，合先
    敘明。
二、上開事實，業據被告甲○○於警詢、偵訊、本院準備程序及
    審理時坦承不諱（見彰化縣警察局鹿港分局鹿警分偵字第09
    60023205號刑案偵查卷第1-4 頁、第0000000000號刑案偵查
    卷第1-3 頁，臺灣彰化地方法院檢察署96年度毒偵字第6170
    號卷第4 、5 頁，本院97年度訴字第223 號卷第36、42、43
    頁），且查：
（一）被告尿液經以氣相層析質譜儀（即ＧＣ／ＭＳ）方法檢驗
      結果，確均呈第一級毒品海洛因於人體代謝後之嗎啡陽性
      反應，有詮昕科技股份有限公司96年10月2 日第00000000
      號、96年12月19日第6C130083號濫用藥物尿液檢驗報告各
      1 紙、彰化縣警察局鹿港分局委託檢驗尿液代號與真實姓
      名對照表2 份附卷足證（見彰化縣警察局鹿港分局鹿警分
      偵字第0960023205號刑案偵查卷第7 、8 頁、第00000000
      00號刑案偵查卷第5 頁，本院97年度訴字第223 號卷第31
      頁），此外，並有法務部調查局97年1 月18日調科壹字第
      09723004670 號鑑定書1 紙附卷可稽（見本院97年度訴字
      第223 號卷第32頁），及海洛因1 包（淨重0.02公克，空
      包裝重0.27公克）扣案可佐（見臺灣彰化地方法院檢察署
      96年度毒偵字第6170號卷第8 頁），是認被告自白核與事
      實相符。
（二）依鑑識實務，按海洛因施用入人體後水解還原成嗎啡，再
      循嗎啡之代謝方式排出體外，且吸食或施打煙毒者，經人
      體代謝作用於8 小時內，即有30％之量排出，24小時之後
      ，續有約剩餘量之90％再排出，72小時之後仍有剩餘微量
      排出，吸食或施打者個人體質不同，其排出時間亦會有差
      異。是依上開說明，佐以被告前揭尿液檢驗報告，被告自
      白於前揭時間施用第一級毒品海洛因2 次等語，足認被告
      自白核與事實相符，堪可採為論罪科刑之依據。
（三）按現行毒品危害防制條例就施用毒品者，僅於「初犯」及
      「5 年後再犯」2 種情形，有其追訴條件之限制，即須於
      初犯經觀察、勒戒或強制戒治釋放後，5 年內均無施用毒
      品之行為，始能認其前所實施之觀察、勒戒或強制戒治已
      足遮斷毒癮，而得於5 年後再犯時，再予適用初犯之規定
      ，重行觀察、勒戒等程序；倘5 年內已經再犯，被依法追
      訴處罰，縱其第3 次（或第3 次以上）施用毒品之時間在
      初犯釋放5 年以後，即與「5 年後再犯」之情形有別，且
      因已於「5 年內再犯」，顯見其再犯率甚高，原實施觀察
      、勒戒或強制戒治，已無法收其實效，而無5 年戒斷期之
      存在，自無再經觀察、勒戒及強制戒治之必要，應由檢察
      官逕行起訴（最高法院95年度第7 次刑事庭會議決定參照
      ）。本件被告前因施用毒品案件，經本院以89年度毒聲字
      第1685 號 裁定送觀察、勒戒後，認有繼續施用毒品傾向
      ，而經本院以89年度毒聲字第2409號裁定令入戒治處所施
      以強制戒治，並於90年9 月3 日戒治期滿執行完畢釋放。
      再於94年間，因連續施用第一級毒品案件，經本院於95年
      7 月3 日，以95年度訴字第656 號判決判處有期徒刑1 年
      確定，有臺灣高等法院被告前案紀錄表及臺灣彰化地方法
      院檢察署刑案資料查註紀錄表各1 份在卷可按。揆諸前開
      決議意旨，本次被告於96年9 月及12月間，分別再次施用
      第一級毒品之犯行，即與「5 年後再犯」之情形有別，均
      應依法追訴、審理。本件事證明確，被告犯行堪以認定，
      應予依法論科。
三、核被告甲○○所為，係犯2 次毒品危害防制條例第10 條第1
    項之施用第一級毒品罪。其分別施用第一級毒品而持有之低
    度行為，各為施用之高度行為所吸收，均不另論罪。另其前
    因連續施用第一級毒品案件，經本院於95年7 月3 日，以95
    年度訴字第656 號判決判處有期徒刑1 年確定，並經入監服
    刑後，已於96年5 月18日縮刑期滿執行完畢，此有臺灣高等
    法院被告前案紀錄表及臺灣彰化地方法院檢察署刑案資料查
    註紀錄表各1 份在卷可參，其於受有期徒刑執行完畢後， 5
    年以內故意再犯本件有期徒刑以上之2 罪，均為累犯，應分
    別依刑法第47條第1 項之規定，加重其刑。爰審酌被告之素
    行、犯罪之動機、目的、施用毒品海洛因係戕害自身健康、
    手段、所生危害及其犯罪後之態度等一切情狀，分別量處如
    主文所示之刑，並定其應執行之刑。本件被告犯罪之時間均
    係在96年4 月24 日 以後，並不符合中華民國96年罪犯減刑
    條例所定之減刑要件，尚無依該條例規定予以減刑之餘地。
    至扣案之白色粉末1 包（淨重0.02公克，空包裝重0.27公克
    ），經法務部調查局以化學呈色法、氣相層析質譜儀分析法
    檢驗，含海洛因成分，有該局97年1 月18日調科壹字第0972
    3004670 號鑑定書1 紙在卷可查（見本院97 年度訴字第223
    號卷第32頁），屬第一級毒品，應不問屬於犯人與否，依毒
    品危害防制條例第18條第1 項前段規定，沒收銷燬。
據上論斷，應依刑事訴訟法第273 條之1 第1 項、第299 條第 1
項前段，毒品危害防制條例第10條第1 項、第18條第1 項前段，
刑法第11條、第47條第1 項、第51條第5款，判決如主文。
本案經檢察官莊佳瑋到庭執行職務。
中    華    民    國    97    年    2     月    25    日
                      刑事第三庭      法  官  林秉暉
以上正本證明與原本無異。
如不服本判決，應於判決送達後10日內，向本院提出上訴書狀，
上訴書狀應「敘述具體上訴理由」，並按他造當事人之人數附繕
本。「切勿逕送上級法院」。
中    華    民    國    97    年    3     月    3     日
                                      書記官 梁高賓
附錄論罪科刑法條：
毒品危害防制條例第10條第1項
施用第一級毒品者，處6月以上5年以下有期徒刑。


司法院資訊處製作；財團法人民間司法改革基金會備份。
